【裁判字號】    98,破,12
【裁判日期】    980930
【裁判案由】    宣告破產
【裁判全文】
臺灣桃園地方法院民事裁定                98年度破字第12號
聲  請  人
即  債權人  乙○○
相  對  人
即  債務人  甲○○
上列聲請人聲請宣告相對人甲○○破產事件，本院裁定如下：
    主  文
聲請駁回。
程序費用由聲請人負擔。
    理  由
一、本件聲請意旨略以：聲請人與相對人間為姑媳關係，相對人
    與其配偶張有富（即聲請人之胞弟）曾陸續向聲請人借款計
    新台幣（下同）1,365,000元，渠等並於81 年間另立借據及
    簽發本票交予聲請人，嗣系爭借款屆期未獲清償，聲請人遂
    起訴請求相對人清償債務，業經法院判決確定在案（即台灣
    高等法院94年度上易字第129號及本院93年度訴第1057 號民
    事判決）。其後，相對人利用雙方協談清償債務之際，竟於
    95年間將其經營之志昇洗衣店，移轉至其女兒張郡怡名下，
    並改名致陞洗衣店，亟欲脫產不願清償借款之意圖明顯，迨
    至聲請人於98年間對相對人之財產為強制執行時，方發覺相
    對人已無可供執行之財產。然查，相對人與張有富之婚後財
    產，有房屋1 間（門牌號碼：桃園縣龍潭鄉○○街15巷10號
    ），及相對人於前案敗訴後將其名下存款移轉予張有富，聲
    請人爰依破產法第1條、第2條、第58條、第61條規定，聲請
    對相對人宣告破產，俾便聲請人代位相對人對張有富請求剩
    餘財產之分配等語。
二、按破產，除另有規定外，得因債權人或債務人之聲請宣告之
    ；債權人聲請宣告破產時，應於聲請書敘明其債權之性質、
    數額及債務人不能清償其債務之事實，破產法第58條第1 項
    、第61條分別定有明文。惟按破產者，乃係債務人不能清償
    債務時，為使多數債權人之債權能獲致公平之滿足，就債務
    人之總財產強制執行，對全體債權人為平等之清償，此與普
    通之強制執行，係就債權人之債權個別之執行，而執行之範
    圍，亦非必及於債務人之總財產者有別。破產之目的既係為
    維護多數債權人之利益而設，其實質要件除須債務人不能清
    償債務外，尚須有多數債權人之存在為前提，如債權人僅有
    1人，既與第三人無涉，自無聲請破產之必要（最高法院65
    年度台抗字第325號判例意旨參照）。
三、經查，本件聲請人聲請對相對人宣告破產，無非係以其對相
    對人有系爭借款債權存在而未獲清償，且相對人現亦無其他
    可供聲請人執行之財產，此有台灣高等法院94年度上易字第
    129號、本院93年度訴第1057 號民事判決及確定證明書、財
    政部稅務入口網站營業登記資料、96年度綜合所得稅各類所
    得資料清單、債權憑證等影本各乙份在卷可稽，並經本院依
    職權調閱相對人之稅務電子閘門財產所得明細，閱明屬實，
    足認聲請人主張相對人所餘之資產已有不能清償其債務之情
    形，堪信為真。然依相對人自承其債權人僅有聲請人1 人（
    見本院98年8 月18日訊問筆錄），此雖為聲請人所否認，但
    迄未提出其他債權人資料供本院參酌，自不足採信，揆諸前
    揭說明，相對人之債權人既僅有1 人，自難認符合多數債權
    人之要件，聲請人聲請對相對人宣告破產即無理由，應予駁
    回。
四、依破產法第5 條、民事訴訟法第95條、第78條，裁定如主文
    。
中    華    民    國    98    年     9    月    30    日
                  民事第一庭    法  官  吳爭奇
以上正本係照原本作成。
如對本裁定抗告須於裁定送達後10日內向本院提出抗告狀，並應
繳納抗告裁判費新台幣1,000 元。
中    華    民    國    98    年    10    月    1     日
                                書記官  黃瓊儀


司法院資訊處製作；財團法人民間司法改革基金會備份。
